【裁判字號】    95,簡上,3
【裁判日期】    951225
【裁判案由】    給付票款
【裁判全文】
臺灣宜蘭地方法院民事判決               95年度簡上字第3號
上  訴  人  朝陽機電工程有限公司
法定代理人  辛○○
訴訟代理人  甲○○
被上訴人    庚○○
訴訟代理人  林世超律師
被上訴人    戊○○
            乙○○
當事人間請求給付票款事件，上訴人對於民國94年11月9日本院
羅東簡易庭94年度羅簡字第109號第一審判決提起上訴，本院判
決如下：
    主      文
上訴駁回。
第二審訴訟費用由上訴人負擔。
    事實及理由
一、上訴人起訴主張之意旨：
  (一)上訴人持有原審被告智勤工程行所簽發如附表所示總額新台
    幣（下同 ）1,275,515元之支票五紙，詎屆期提示不獲付款
    ，又因被上訴人等3 人為智勤工程行之合夥人，爰依票據關
    係及民法第681 條之規定，訴請原審被告智勤工程行與被上
    訴人等人連帶給付上揭票款，然原審僅判決智勤工程行應為
    給付，而駁回對被上訴人等3人之請求部分。
  (二)本件首要之爭點即在於被上訴人是否為合夥人，爰臚陳理由
    如下：
  1.被上訴人乙○○於91年至92年間領取退稅，另戊○○、庚○○二人則於91年至93年間領取之退稅，此為鈞院向財政部台
    灣省北區國稅局函查結果。渠等三人既有申報營利所得，且
    由本人領取退稅款項，另乙○○、戊○○及庚○○等三人申
    報所得稅核與國稅局核定額相同，所得均含有系爭合夥盈餘
    ，足見三人均實際參與合夥業務至明。
  2.再依智勤工程行之營利事業登記資料顯示被上訴人三人均為
    合夥人，且至少顯示被上訴人同意丙○○擔任代理人，揆諸
    最高法院19年上字第973 號判例意旨，對外自應負擔合夥人
    之責任，灼然至明。
  3.被上訴人庚○○等人雖辯稱並未同意丙○○將渠等列為合夥
    人云云，然渠等既於92年及93年即已知悉因合夥退稅事宜並
    有領取，何以94年才向國稅局提出舉發？至為可疑，況被上
    訴人亦無提出刑事告訴之具體事證，足以證明丙○○於原審
    之證言並非虛偽，是被上訴人三人為智勤工程行之合夥人乙
    節，至無庸疑。
  4.又訴外人丙○○雖為智勤工程行之實際負責人，惟丙○○既
    已證述被上訴人等人均同意任合夥人，是渠等即應負合夥人
    之責任，殊不問其出資來源如何，尤以被上訴人乙○○及庚○○於92年接獲稅單及退稅通知即可看出自己為智勤工程行
    之合夥人，竟辯稱93年才知道，與事實即不相符；至於證人
    己○○既不知被上訴人同意擔任合夥人之經過，其聽聞之證
    言不得為證據甚明。至於被上訴人聲請函查聖陸營造工程股
    份有限公司之資料亦無法窺知被上訴人與智勤工程行之關係
    ，被上訴人所辯，殊無可取。
  (三)再者，依據卷附智勤工程行之營利事業所得稅結算申報書所
    載盈餘均已分配各合夥人，且無任何應收帳款及呆帳損失，
    合夥已無任何財產，足證智勤工程行確已無任何有形或無形
    財產足供清償系爭債務，上訴人請求被上訴人連帶清償，於
    法有據。
  (四)為此爰依票據及合夥等法律關係，訴請被上訴人等人暨智勤
    工程行應連帶給付上訴人1,275,515 元，及自如附表所示利
    息起算日起至清償日止按年息百分之六計算之利息。
二、被上訴人答辯之意旨：
  (一)關於丙○○涉嫌對被上訴人庚○○、乙○○偽造文書部分（
    未經被上訴人同意，擅自將被上訴人列為該工程行合夥人 ）
    ，被上訴人庚○○、乙○○業於94年12月26日向宜蘭地檢署
    提出刑事告訴，並業經宜蘭地檢署95年他字第90號傳拘無著
    ，通緝在案。另被上訴人庚○○、乙○○亦已向財政部台灣
    省北區國稅局羅東稽徵所提出檢舉，證明被上訴人並非實際
    合夥人，且係遭偽造文書所致。
  (二)被上訴人等人均非智勤工程行之合夥人：
  1.本件被上訴人庚○○與乙○○於91年間受僱於訴外人丙○○
    （為智勤工程行實際負責人）擔任建築工人施作台北縣新莊
    捷運工程，丙○○向被上訴人等人騙稱申報所得稅，需要其
    等之身分證，被上訴人等人信以為真，將身分證交給他使用
    ，當年度即接獲國稅局退款，被上訴人當時即就此點質疑丙○○，丙○○推說此為報稅必經程序，使被上訴人等人不疑
    有它，至94年6月接獲上訴人以被上訴人等人為合夥股東，
    請求給付票款，才知遭丙○○偽造文書。故被上訴人庚○○
    、乙○○否認為智勤工程行之合夥人，包括事前不知情為合
    夥人，事後亦不同意列為合夥人。至於被上訴人戊○○因與
    丙○○有親屬關係，故僅為掛名之人頭，其實係另受僱於證
    人己○○所經營之兆富企業社，並無參與智勤工程行之經營
    。上揭事實均已經鈞院分別以當事人訊問方式傳訊被上訴人
    庚○○、乙○○、戊○○說明在案，且有證人己○○之證詞
    可稽。
  2.另興鴻旭工程有限公司95年6 月11日向鈞院陳報，亦稱「智
    勤工程行之工程款項係由丙○○取，且出面承包係丙○○」
    ，並提出91年至93年附有丙○○之簽收簽名之付款簽收簿，
    可見智勤工程行完全是丙○○一人實際在經營操縱，被上訴
    人完全不知情。
  3.此外，大詳會計事務所95年6月1日亦向鈞院陳報稱「智勤工
    程行原始相關證件及其費用由丙○○提供支付，每年申報營
    利事業所得稅亦由丙○○提供」，其負責人丁○○亦到院證
    稱「智勤工程行綜合所得稅申報資料均由丙○○委託其代辦
    ，庚○○、戊○○每年所得稅申報亦由丙○○委託其代為辦
    理，庚○○並未出面」，所以才會有被上訴人庚○○、戊○○每年綜合所得稅申報均有將合夥盈餘列入，以便向國稅局
    辦理退款手續，此部分因係丙○○代委託丁○○處理，所以
    被上訴人庚○○、戊○○根本不知道於綜合所得稅有申報合
    夥盈餘退稅事宜。
  (三)退步言之，如認被上訴人為合夥人，上訴人亦未舉證證明「
    智勤工程行之合夥財產已不足清償合夥債務」：
  1.本件因上訴人並未舉證證明合夥財產是否不足清償債務，如
    有不足，不足額為多少，即逕向被上訴人等人請求金額之連
    帶賠償，亦有未洽。且依智勤工程行93年12月31日清算後資
    產負債表所載，清算後仍有資產3,808,539 元，並非完全無
    資產可言，且財政部台灣省北區國稅局羅東稽徵所95年5月5
    日函覆鈞院，亦稱「關於貴庭函查智勤工程行清算後之剩餘
    財產狀態及分配情形暨91年至93年是否有營業往來之第三人
    存有其他債權乙案，歉難照辦，依所得稅法第75、14條規定
    ，有關該行清算後之剩餘財產狀態及分配情形，非本所稽查
    項目，本所亦無相關分配資料，另該商號91年至93年是否有
    對營業往來之第三人存有其他債權，因該商號於94年1月6日
    已申請註銷，且本所亦無其債權債務資料」，因之並無證據
    證明智勤工程行之合夥財產已不足清償合夥債務。
  2.另依大詳會計事務所95年6 月27日向鈞院陳報「本事務所並
    不知該工程行是否有未收取債權及未收取者」「因當年帳上
    沒作沖轉分錄，故清算後資產負債表上的現金實際留存餘額
    應為24萬元」，惟與清算後資產負債表所載3,808,539 元不
    符，且既未無做沖轉分錄，又何來清算後資產負債表上的現
    金實際留存餘額為24萬元，其認定依據為何？且縱使現金僅
    餘24萬元，亦仍有其餘350 幾萬元合夥資產，可供清償合夥
    債務，則本件上訴人逕向被上訴人請求系爭票款亦屬無據。
  (四)爰答辯聲明請求：駁回上訴人之訴。
三、上訴人前揭請求，經原審判決智勤工程行應給付上訴人1,27
    5,515元，然駁回上訴人對於本件被上訴人等3人之請求部分
    。上訴人對於原審判決不利於其部分聲明不服，對被上訴人
    三人提起本件上訴，聲明請求：(一)原判決不利於上訴人部分
    廢棄；(二)上廢棄部分，被上訴應連帶給付上訴人 1,275,515
    元，及如附表所示利息起算日起至清償日止按年息百分之六
    計算之利息；(三)上訴人並願供擔保，請准宣告假執行。被上
    訴人則答辯聲明：請求駁回上訴人之上訴。又智勤工程行對
    於原審判決不利於其之部分，則未提起上訴，故此部分業經
    確定，非屬本件上訴審理範圍，附此敘明。
四、本件兩造不爭執之事實：
  (一)上訴人執有智勤工程行所簽發如附表所示之支票5 紙，詎經
    屆期提示未獲付款之事實，已據上訴人提出與其所述相符之
    支票暨退票理由單各5份為證（見原審卷第5-9頁），復為被
    上訴人所不爭執，堪信為實在。
  (二)又智勤工程行係以合夥之組織型態為登記，並登記被上訴人
    戊○○為負責人，被上訴人等3 人為合夥人，每人出資額各
    為8 萬元，營業項目則為電焊工程業、金屬建材批發業、冷
    作工程業、機械安裝業及房蝕防銹工程業，此有上訴人提出
    之營利事業登記抄本一紙可參（參原審卷第3頁）。
五、本件之爭點及法院之判斷：
    然上訴人主張被上訴人3 人均為智勤工程行之合夥人，該合
    夥組織之合夥財產業已不足清償合夥債務，爰依民法第 681
    條之規定，訴請被上訴人等3 人就附表所示之票款負連帶債
    務等情，因為被上訴人所否認，並以前揭情詞置辯，是經依
    民事訴訟法第270條之1第1項第3款規定，與兩造整理並確認
    本件應審酌之爭點為：(一)被上訴人等三人是否為智勤工程行
    之合夥人？(二)智勤工程行之合夥財產是否已不足清償合夥債
    務？（詳本院卷宗(一)第100頁）茲判斷如下：
  (一)爭點一、被上訴人等三人是否為智勤工程行之合夥人？
  1.查本件上訴人係主張被上訴人等3 人為智勤工程行之合夥人
    ，因智勤工程行之合夥財產業已不足以清償合夥債務，被上
    訴人等3人應依民法第681條之規定對合夥債務即系爭票據債
    務負連帶給付責任等語，從而本件自應以智勤工程行係屬合
    夥組織為前提，被上訴人等3 人方屬合夥組織之合夥人，於
    於合夥財產不足清償合夥債務時負連帶清償責任。然稱合夥
    者，謂二人以上互約出資以經營共同事業之契約。前項出資
    ，得為金錢或其他財產權，或以勞務、信用或其他利益代之
    。金錢以外之出資，應估定價額為其出資額。未經估定者，
    以他合夥人之平均出資額視為其出資額，民法第667 條業已
    規定甚明。次按合夥關係之存在與否，應就當事人有無互約
    出資經營共同事業之客觀事實予以認定，至有無辦理廠商登
    記，在所不問，此經最高法院著有64年台上字第1122號判例
    可稽；又現行商業登記法，並未規定由出名營業人登記為獨
    資營業時，其他合夥人即視為隱名合夥人，上訴人究為隱名
    合夥抑為普通合夥，端視上訴人與其他合夥人間之合夥契約
    內容而定，尚不能以商業登記為獨資即認上訴人為隱名合夥
    人，謂有民法第704條第2項之適用，此亦有最高法院65年台
    上字第2936號判例足參。又「民法第667條第1項所定合夥，
    須二人以上互約出資，以經營共同之事業，始足以當之。雖
    依同條第2 項之規定，所謂出資不以金錢為限，而得以他物
    或勞力代之，然究不能無『共同之事業』」、「合夥契約，
    依民法第667 條規定，固以二人以上互約出資，以經營共同
    事業為已足，其出資方法或以金錢，或以他物，或以勞務，
    均無不可。惟如以他物為出資者，須先訂定該他物折值金錢
    若干，明確約定其折算之標準，以為日後合夥權義之依據，
    其合夥始得謂為成立。」、「稱合夥者，謂二人以上互約出
    資，以經營共同事業之契約，為民法第667條第1項所明定，
    當事人如何出資及共同事業為何，必須確實約定，否則合夥
    契約仍不能成立。」（參見最高法院71年度台上字第1522號
    、73年度台上字第4410號、85年度台上字第3058號等裁判意
    旨）；另「合夥乃二人以上互約出資，以經營共同事業之契
    約，所謂經營共同事業，必事業為共同，各合夥人就事業之
    成敗有共同利害關係為要件。故合夥人中有對事業成之敗無
    關，惟受確定之報酬者，此項無目的之共同，雖類似合夥，
    但實非合夥。」、「民法上所稱之合夥，應以二人以上互約
    出資，經營共同事業為其前提，倘出資之目的，非在經營共
    同事業，縱出資後之法律行為，或可獲得相當之利益，仍與
    合夥有間。」此亦有最高法院69年度台上字第2596號及81年
    度台上字第336號裁判足資參照。執此，本件被上訴人等3人
    間就智勤工程行之事業是否存有合夥關係，自應視「該事業
    是否為被上訴人等3 人所出資」及「該事業是否為被上訴人
    等人共同之事業」之客觀事實為斷，而非以設立時所登記之
    組織型態及是否受有報酬為依據甚明。
  2.是查，依據智勤工程行之營利事業登記資料，智勤工程行雖
    以合夥組織為登記，並以被上訴人戊○○為負責人，將被上
    訴人等3人列為合夥人，每人出資額各為8萬元。惟智勤工程
    行僅為訴外人丙○○一人出資設立，被上訴人等3 人並無任
    何出資行為乙節，已據證人丙○○於原審證述甚詳（見原審
    卷第45頁），核與被上訴人等人辯稱其等均無任何出資行為
    之事實相符。再者，智勤工程行之業務實際上均由丙○○一
    人負責經營，被上訴人戊○○僅為掛名之負責人，其實係另
    受僱於訴外人己○○所經營之兆富企業社，偶會因其雇主承
    包丙○○之工程而至丙○○處工作，另被上訴人乙○○則受
    僱於被上訴人庚○○，亦因庚○○時常承接丙○○所承攬之
    工程，兩人曾至丙○○處工作等情，除迭據被上訴人等3 人
    陳述在卷外，另證人丙○○於原審證稱亦已坦承伊為智勤工
    程行之實際負責人，戊○○則僅為登記之負責人，另開立予
    上訴人公司之系爭支票則均為其簽發，智勤工程行之大小章
    均由其管理等情（詳原審卷宗第45、46頁），復有被上訴人
    戊○○之雇主己○○到庭陳述：「（問：是否知悉智勤工程
    行的經營狀況及實際負責人？）實際負責人是丙○○，登記
    名義人是戊○○，他們二人好像是表兄弟，所以才用戊○○
    的名義作登記。」、「（問：戊○○實際在何處工作？）是
    在我經營的兆富企業社工作，做了大概有4年，都是因為我
    有承包丙○○的工程，所以會帶戊○○過去施作。」、「因
    為我與丙○○很熟，丙○○因為之前曾經公司倒閉過無法再
    擔任負責人，所以就以戊○○作為登記名義的負責人，實際
    上負責的人是丙○○。」、「（問：是否知悉智勤工程行的
    組織型態？）我不清楚。不過丙○○後來還連續申請了兩間
    公司，名稱我不是很清楚，但都是找別人來當登記名義的負
    責人。」、「（問：是否知悉智勤工程行還有其他的合夥人
    ？）完全沒有聽說過也不清楚。」、「（問：智勤工程行的
    資金來源為何？）據我所知是丙○○個人出資，沒有聽說有
    其他人出資。」、「（問：智勤工程行承包工程的程序？ ）
    也都是由丙○○個人處理。」、「（問：是否認識被上訴人
    庚○○與乙○○？）我認識，有時候如果我的工程太大無法
    負擔，就會請他們來幫忙，他們也算是同行。」、「（問：
    他們二人與智勤工程行有何關係？）庚○○與丙○○是同學
    ，所以庚○○也有施作丙○○所承包的工作，乙○○也是這
    種情形。」、「（問：有無聽說他們二人是智勤工程行的合
    夥人？他們二人有無參與智勤工程行的任何業務？）沒有聽
    說過他們是合夥人，也沒有看過他們參與業務，他們二人與
    我一樣都是在承包丙○○的工作，他們二人不是直接受僱在
    智勤工程行。戊○○也沒有受僱在智勤工程行，最多都只是
    承包丙○○的工作。」、「（問：被上訴人三人的工程款向
    何人領取？）戊○○是向我領款，庚○○與乙○○是向丙○○領款，領的款是按工作的數量來計算。」、「丙○○的工
    作並不是全部都找我來做，是他叫我去幫忙時我才會去施作
    ，我們並沒有另外訂立書面契約，我也可以去作其他人的工
    程，戊○○是我的雇員，但戊○○也可以去外面施作其他的
    工程，庚○○及乙○○大部分時間也是在丙○○那邊作，他
    們也有作其他的工程。」等語甚詳（見本院卷(一)第 167-172
    頁）；此外，智勤工程行所承包之工程，亦係由丙○○出面
    領取工程款乙節，亦有訴外人興鴻旭工程有限公司於95年 6
    月11日向本院陳報稱「智勤工程行之工程款項係由丙○○領
    取，且出面承包係丙○○」之函文暨所檢送91年至93年附有
    丙○○之簽收簽名之付款簽收簿可稽（本院卷(二)第31-33 頁
    ）。由上顯見智勤工程行完全係由丙○○一人為經營，並非
    被上訴人等3人所共同經營之事業。
  3.又查，依據為智勤工程行申報每年度之各項帳目暨稅務之宜
    蘭縣大詳會計事務所於95年5月11日回覆本院之函文表示：
    「有關上揭營利事業之合夥人及負責人戊○○等3 人，依一
    般業務常理，係由本事務所依據所得稅法規定之盈餘分配，
    辦理申報營利所得事宜。」及於95年6月19日、95年7月4 日
    覆函分別記載：「原相關證件即期費用由丙○○提供支付。
    每年申報營利事業所得稅資料亦由丙○○所提供。」、「(一)
    …每年營利事業所得稅申報相關文件及資料由丙○○提供並
    支付費用。93年度營利事業投資人明細表及分配盈餘表是依
    據所得稅法71條規定，本事務所代為辦理。(二)綜合所得稅申
    報由丙○○委託，因獨資合夥事業盈餘併入綜合所得較為複
    雜，事務所會依其業務範圍義務代為申報，其退稅款項皆已
    由國稅局退給各合夥人，或開立指定抬頭之退稅支票。」等
    語（詳見本院卷(一)第292頁、卷(二)第34、76 頁），以及該會
    計事務所負責人即證人丁○○到庭結證稱：「（問：庚○○
    及戊○○之個人所得稅是否你代為申報？）確實是我幫庚○○及戊○○等二人申報，當時是丙○○請我幫該二人申報，
    我根據丙○○提供的合夥契約及智勤工程行的營利事業所得
    資料代為申報」、「因為二個人（即庚○○、戊○○）在工
    程行設立時就登記為合夥人，依據所得稅法的相關規定，我
    們依法要將合夥盈餘列為個人所得，所以我是依據所得稅法
    的規定，將合夥盈餘申報。這是我們的義務範圍。」、「（
    問：請問證人當初如何得知庚○○及戊○○為合夥人，該二
    人的相關證件是何人提供？）當時是丙○○提供相關資料。
    」、「因為乙○○、庚○○、戊○○均登登記為智勤工程行
    的合夥人，所以我們有幫此三人申報過個人所得，印象中並
    沒有和乙○○聯絡過，資料也都是丙○○提供的。」、「當
    時是受丙○○委任，負責申報智勤工程行有關的稅務，這當
    中就包括合夥人個人所得稅申報，依我的業務經驗，我都會
    主動幫合夥組織的合夥人為個人所得稅申報，且因為重複申
    報沒有關係，故不會擔心合夥人又另外自行為申報。」、「
    （問：智勤工程行為何在94年2 月會辦理清算？是受何人指
    示？）當時是受丙○○的指示。並沒有為了清算事宜而與現
    場的三為被上訴人接觸過。」、「（問：丙○○有無提到為
    何清算？）他只有說他不想作了。」等情（參本院卷宗(二)第
    157-160、253頁），亦可知智勤工程行自設立時起，均係由
    訴外人丙○○負責公司帳務，並委任會計事務所處理盈餘分
    配表冊之製作，及智勤工程行或被上訴人等3人之所得申報
    事宜，甚且由丙○○自行來決定智勤工程行結束營業而辦理
    清算。是縱智勤工程行歷年度之營利事業投資人明細及分配
    盈餘表曾記載被上訴人等3 人受有盈餘分配，惟仍無法證明
    被上訴人確實受到盈餘分配，而就智勤工程行之事業成敗具
    有共同利害關係。
  4.再者，上訴人雖以被上訴人等人領有申報智勤工程行營利事
    業所得之退稅款，而主張被上訴人等人確為智勤工程行之合
    夥人等語。惟查，被上訴人等人既未出資設立智勤工程行，
    智勤工程行亦非被上訴人等3人所共同經營之事業，又無事
    證可認其等3人每年度受有盈餘分配，已與合夥之要件不符
    ，故縱認其等曾領有退稅款，揆諸前揭最高法院69年度台上
    字第2596號及81年度台上字第336 號裁判意旨，亦無法即認
    智勤工程行係屬被上訴人等3 人之合夥事業。另參諸被上訴
    人乙○○於93年度自行申報之綜合所得稅資料中，確實無申
    報智勤工程行之營利事業所得乙項，此有被上訴人乙○○提
    出之93年度綜合所得稅結算電子（網路）申報資料為佐，另
    被上訴人乙○○主張在93年間因領到退稅款而生疑義，曾向
    國稅局查詢，惟國稅局94年1 月25日之覆函中並未告知伊被
    列為智勤工程行之合夥人乙節，亦有其所提出國稅局宜蘭縣
    分局95年1月25日北區國稅宜縣二字第0941000689 號函文可
    參（見卷(一)第177、179-181頁），從而被上訴人乙○○、庚○○縱曾領取退稅款，亦無法遽認其等二人業已知悉丙○○
    將渠等列為智勤工程行之合夥人而不為處理。甚且，本件依
    證人丙○○於原審證稱：「去年退稅十萬多元，他們只給我
    三萬多元，其他以當成是合夥紅利」等語（原審卷第46頁 ）
    ，及證人己○○稱：「（問：是否見過乙○○去找丙○○談
    退稅的事情？）在一段時間之前，我只有載乙○○去領錢，
    當時好像聽說丙○○的一筆款項轉到乙○○那裡，當時我剛
    好跟丙○○借錢，丙○○說他有一筆錢匯到乙○○的戶頭，
    所以要我直接去向乙○○拿，總共拿了五到八萬左右。丙○○當時沒有說是何原因錢會匯到乙○○的戶頭，乙○○也沒
    有說是何原因。」（本院卷(一)170- 171頁），益可證智勤工
    程行非屬被上訴人等3 人之共同事業，否則焉有需返還退稅
    款予丙○○之理。是上訴人徒以被上訴人等人曾領有退稅款
    而主張其等已參與智勤工程行之合夥業務，確屬智勤工程行
    之合夥人等情，殊嫌率斷。
  5.基上所述，被上訴人戊○○辯稱其僅答應掛名為智勤工程行
    之負責人，但並未實際參與智勤工程行之經營，被上訴人庚○○、乙○○抗辯從未出資暨參與智勤工程行之事業等情，
    因均屬可採，從而智勤工程行堪認非屬被上訴人等3 人所出
    資設立並約定經營之共同事業，是參首段所列之裁判意旨，
    智勤工程行縱以合夥組織之型態為登記，亦與民法規定之合
    夥不相當，自無從令被上訴人等3 人應就智勤工程行之債務
    負合夥人之連帶給付責任。上訴人依據民法第681 條之規定
    ，訴請被上訴人等人就智勤工程行所負票據債務為連帶給付
    ，自非正當。
  6.末查，上訴人雖再主張本件即便被上訴人等3 人並非智勤工
    程行之合夥人，惟既已登記於營利事業登記簿上，依商業登
    記法第19條之規定即不得對抗善意第三人云云。然按商業登
    記法第19條係規定：「商業設立登記後，有應於登記事項而
    不登記，或已登記事項有變更而不為變更之登記者，不得以
    其事項對抗善意第三人。」而本件並非有應登記而不予登記
    ，或有登記事項變更而不為變更登記之情形，是上訴人前揭
    主張，並不可採。又智勤工程行非屬合夥性質乙節，既已認
    定，自無從再令被上訴人等人針對智勤工程行之債務另負合
    夥人之連帶給付責任，是上訴人援引最高法院19年度上字第
    973 號判例為主張，係忽視智勤工程行非屬合夥組織之事實
    ，亦有未恰。至本件被上訴人戊○○雖曾答應借名予丙○○
    辦理法定代理人之登記，或者縱認被上訴人乙○○、庚○○
    有因領取退稅款致可得知悉遭他人登記為合夥人卻不予拒絕
    之事實，然渠3 人是否因此瑕疵之行為而應負其他法律責任
    ，因非本件得為審酌之範圍，爰不予論述。
  (二)爭點二、智勤工程行之合夥財產是否已不足清償合夥債務？
    查原審被告智勤工程行因非屬被上訴人等3 人所出資設立並
    約定經營之共同事業，與民法規定之合夥並不相當，自無從
    令被上訴人等3 人應就智勤工程行之債務負合夥人之連帶給
    付責任等節，因已於前項爭點認定甚詳，是兩造針對第二項
    爭點即智勤工程行之合夥財產是否已不足清償合夥債務部分
    所為之主張暨答辯，即對本件結論不生任何影響，即無再予
    論述判斷之必要。
六、綜前所述，智勤工程行因非屬被上訴人等3 人所出資設立並
    共同經營之合夥事業，其等3 人自非智勤工程行之合夥人，
    是上訴人依據民法第681條之規定，訴請被上訴人等3人應連
    帶給付智勤工程行所負如總額為1,275,515 元之票據債務，
    及如附表所示利息起算日起至清償日止按年息百分之六計算
    之利息，即屬無據。原審就此部分為上訴人敗訴之判決，所
    持理由雖有不同，但結論並無二致，上訴人上訴意旨指摘原
    判決不當，求予廢棄改判，並非正當，應予駁回。
七、本件為判決基礎之事證已臻明確，兩造其餘攻擊防禦方法、
    證據，均核與判決結果不生影響，不一一論究，附此敘明。
八、結論：本件上訴為無理由，依民事訴訟法第436條之1第3 項
    、第449條第2項、第78條，判決如主文。
中    華    民    國    95    年    12    月    25    日
                  臺灣宜蘭地方法院民事庭
                      審判長法官 楊麗秋
                      法      官 張軒豪
                      法      官 邱景芬
正本與原本無異。
本判決不得上訴。
中    華    民    國    95    年    12    月    27    日
                      書  記  官 邱美龍
附表
┌─┬─────┬─────┬────┬─────┬───────┬────┐
│編│支票號碼  │ 發票人   │ 發票日 │  金額    │  利息起算日  │ 提示日 │
│號│          │          │        │（新臺幣）│              │        │
├─┼─────┼─────┼────┼─────┼───────┼────┤
│1 │QI0000000 │智勤工程行│93.11.30│216,000元 │93.12.1起至清 │93.11.30│
│  │          │          │        │          │償日止按年息百│        │
│  │          │          │        │          │分之六計算利息│        │
├─┼─────┼─────┼────┼─────┼───────┼────┤
│2 │QI0000000 │智勤工程行│93.11.25│250,000元 │93.11.26起至清│93.11.25│
│  │          │          │        │          │償日止按年息百│        │
│  │          │          │        │          │分之六計算利息│        │
├─┼─────┼─────┼────┼─────┼───────┼────┤
│3 │QI0000000 │智勤工程行│93.12.10│110,000元 │93.12.11起至清│93.12.10│
│  │          │          │        │          │償日止按年息百│        │
│  │          │          │        │          │分之六計算利息│        │
├─┼─────┼─────┼────┼─────┼───────┼────┤
│4 │AG0000000 │智勤工程行│93.9.25 │295,000元 │93.9.27起至清 │93.09.27│
│  │          │          │        │          │償日止按年息百│        │
│  │          │          │        │          │分之六計算利息│        │
├─┼─────┼─────┼────┼─────┼───────┼────┤
│5 │AG0000000 │智勤工程行│93.10.31│404,515元 │93.11.1起至清 │93.11.1 │
│  │          │          │        │          │償日止按年息百│        │
│  │          │          │        │          │分之六計算利息│        │
└─┴─────┴─────┴────┴─────┴───────┴────┘


司法院資訊處製作；財團法人民間司法改革基金會備份。
